【裁判字號】    90,易,86
【裁判日期】    900717
【裁判案由】    偽造文書
【裁判全文】
臺灣士林地方法院刑事判決                              九十年度易字第八六號
    聲  請  人  臺灣士林地方法院檢察署檢察官
    被      告  甲○○
右列被告因偽造文書案件，經檢察官聲請簡易判決（八十九年度偵緝字第一七七號）
，本院士林簡易庭認不宜適用簡易判決處刑，改由本院適用通常程序審理，判決如左
：
    主  文
甲○○行使偽造私文書，足以生損害於他人，處有期徒刑貳月，如易科罰金，以佰
元折算壹日。
偽造之乙○○印章壹枚、台北市監理處八十二年五月七日ＡＮＤ－○四五號機車汽（
機）車過戶申請登記單上之乙○○印文壹枚、乙○○名義ＡＮＤ－○四五號機車行車
執照壹枚均沒收。
    事  實
一、甲○○於八十二年四月間，在台北市○○路、長春路口之地下道，拾獲乙○○遺
    失之國民身份證一枚，竟意圖為自己不法之所有，侵占入己（侵佔遺失物之追訴
    權已罹於時效而消滅），於同年五月間，甲○○向昆輪機車行購買車號ＡＮＤ－
    ○四五號機車一部，為辦理機車過戶，竟持該乙○○遺失之國民身份證，偽稱為
    其親戚，委請不知情之昆輪機車行老闆丙○○為其辦理，並授意不知情之丙○○
    偽造乙○○之印章，丙○○轉委請不知情之林晏民，辦理過戶事宜，由林晏民請
    不知情之刻印店偽造乙○○之印章一枚，並於同年五月七日在台北市監理處，偽
    造乙○○之印文各一枚於汽（機）車過戶申請登記單二張上，偽造乙○○名義之
    汽（機）車過戶申請登記單二張（一聯留存監理處備查，一聯交付車主甲○○）
    ，足以生損害於乙○○。於同日由林晏民持以向台北市監理處行使，而使不知情
    之公務員將此不實之事項登載於職務上所掌管之準公文書即車籍電腦資料內之電
    磁紀錄一份，並據以核發ＡＮＤ－○四五號機車行車執照一枚，足以生損害於乙○○及監理機關對於行車執照管理、核發之正確性。嗣於八十二年五月六日，經
    警循線查獲。
二、案經臺北縣警察局蘆洲分局移送臺灣士林地方法院檢察署檢察官偵查聲請簡易判
    決處刑。
    理  由
一、訊據被告甲○○對於右揭犯罪事實坦承不諱，核與證人丙○○、林晏民於警訊、
    偵查中、及丙○○於本院審理中陳述之情節相符（見八十二年七月二十九日警訊
    筆錄、同年十二月二十七日檢察官訊問筆錄、本院九十年七月三日審判筆錄），
    乙○○之身份證於八十二年三月二十六日在台北市○○○路新光三越百貨公司遺
    失，亦經乙○○於警訊及偵查中敘明（見八十二年七月二十八日、同年八月三日
    警訊筆錄、同年十二月二十四日檢察官訊問筆錄），此外復有汽（機）車過戶申
    請登記書影本一紙、車籍電腦資料內之電磁紀錄一份在卷足憑。監理處辦理過戶
    申請，除於過戶登記書加蓋申辦日期之發照章（一聯留存監理處備查，一聯交付
    車主）外，並登錄電腦，則有台北市監理處九十年六月八日北市監三字第九○六
    一七四二○○○號函一份在卷足稽，本件事證明確，被告犯行洵堪認定。
二、被告利用不知情之丙○○、林晏民偽造印章、印文、偽造汽（機）車過戶申請登
    記單，並持以向臺北市監理處行使，核其此部分所為，係犯刑法第二百十六條、
    第二百十條之罪，被告偽造印章、印文之行為，為偽造私文書之部分行為，為偽
    造私文書之行為所吸收，而偽造私文書之低度行為復為行使之高度行為所吸收，
    只論以行使偽造私文書罪。被告冒用乙○○名義，向臺北市監理處申請行車執照
    ，使依法令從事於公務之人員於其職務上所掌之車籍電腦資料內之電磁紀錄鍵入
    車主名稱乙○○等資料，足以生損害於乙○○及監理機關對於行車執照管理、核
    發之正確性。核被告此部分所為，係犯刑法第二百二十條第二項、第二百十四條
    之使公務員登載不實罪。被告利用不知情之丙○○，由丙○○轉委請不知情之林
    晏民，由林晏民轉委請不知情之不詳刻印店偽造印章，被告並委由不知情之丙○○、由丙○○轉委請林晏民偽造文書，又代為持以行使申請核發行車執照，使公
    務員為不實之登載，被告係間接正犯。被告行使偽造私文書與使公務員登載不實
    間有方法、結果之牽連關係，應從重論以行使偽造私文書罪。另按被告犯罪後，
    刑法第四十一條業已修正為「犯最重本刑為五年以下有期徒刑以下之罪，而受六
    個月以下有期徒刑或拘役之宣告，因身體、教育、職業、家庭之關係或其他正當
    事由，執行顯有困難者，得以一元以上三元以下折算一日，易科罰金。但確定因
    不執行所宣告之刑，難收矯正之效，或難以維持法秩序者，不在此限。併合處罰
    之數罪，均有前項情形，其應執行之刑逾六月者，亦同」，於九十年一月十日公
    布，同年一月十二日施行，是被告犯後法律已有變更，比較新舊法，以修正後之
    刑法第四十一條第一項較有利於被告，自應適用新法。爰審酌被告僅係一時為圖
    買機車過戶之便，惡性尚非重大，且犯後甚有悔意，及其犯罪之手法、所生危害
    等一切情狀，量處如主文所示之刑，並諭知易科罰金之折算標準。被告行使偽造
    私文書部分雖未經起訴，惟與起訴之偽造印章部分有實質上一罪、與使公務員登
    載不實罪有牽連犯裁判上一罪之關係，應併予審理。偽造之汽機車過戶申請登記
    單上「乙○○」印文一枚（由台北市監理處保管中，至於交付被告之申請登記單
    一聯業則已滅失），及偽造之「乙○○」印章一枚均依刑法第二百十九條沒收，
    未扣案之乙○○名義ＡＮＤ－○四五號機車行車執照一枚為被告犯罪所得，且為
    被告所有，依刑法第三十八條第一項第三款沒收。
據上論斷，依刑事訴訟法第四百五十二條、第二百九十九條第一項前段，刑法第二條
第一項前段、第二百十六條、第二百十條、第二百十四條、第二百二十條第二項、第
五十五條、第四十一條第一項前段、第二百十九條、第三十八條第一項第三款，罰金
罰鍰提高標準條例第一條前段、第二條，判決如主文。
本案經檢察官陳俊宏到庭執行職務
中      華      民      國      九十      年      七      月    十七    日
                                    臺灣士林地方法院刑事第四庭
                                        法  官
右正本證明與原本無異。
如不服本判決，應於判決送達後十日內，向本院提出上訴狀。
                                          書記官
中      華      民      國      九十      年      七      月    十七    日


司法院資訊處製作；財團法人民間司法改革基金會備份。
